【裁判字號】    95,交聲,864
【裁判日期】    951031
【裁判案由】    違反道路交通管理處罰條例聲明異議
【裁判全文】
臺灣臺北地方法院交通事件裁定         95年度交聲字第864號
原處分機關  臺北市交通事件裁決所
異  議  人
即受處分人  甲○○
上列異議人即受處分人因違反道路交通管理處罰條例案件，對於
臺北市交通事件裁決所中華民國九十五年八月二十二日所為之處
分（原處分案號：北市裁二字第裁二二—Ｚ00000000號
），聲明異議，本院裁定如下：
    主      文
原處分撤銷。
異議人不罰。
    理      由
一、本件原處分機關認異議人即受處分人甲○○於民國九十五年
    七月十一日晚上六時二十五分許，駕駛其所有車牌號碼ＤＴ
    —六五○六號自用小客車，行駛在國道一號高速公路北上九
    點四公里處時，因未依規定變換車道而為內政部警政署國道
    公路警察局第一警察隊汐止分隊警員楊河俊發現攔停，並以
    受處分人違反道路交通管理處罰條例第三十三條第一項第四
    款（內政部警政署國道公路警察局舉發違反道路交通管理事
    件通知單漏載第四款）之規定當場掣單舉發，並指定應於九
    十五年七月二十六日前繳納罰鍰或前往原處分機關即臺北市
    交通事件裁決所聽候裁決，同時將該舉發違反道路交通管理
    事件通知單交由受處分人簽收。嗣受處分人於九十五年七月
    十八日向原處分機關提出申訴，經原處分機關函請舉發單位
    調查結果，仍認受處分人確有前揭違規行為，乃於同年八月
    二十二日依本件原處分機關裁決時之道路交通管理處罰條例
    第三十三條第一項第四款、第六十三條第一項第一款（裁決
    書漏載第一款）、違反道路交通管理事件統一裁罰基準及處
    理細則第四十三條、第四十四條及違反道路交通管理事件統
    一裁罰基準表之規定，裁處受處分人罰鍰新臺幣（下同）三
    千元，並記違規點數一點。
二、訊據受處分人固不否認於前開時間，駕駛其所有車牌號碼Ｄ
    Ｔ—六五○六號自用小客車，行駛在國道一號高速公路北上
    九點四公里處時，為內政部警政署國道公路警察局第一警察
    隊汐止分隊警員楊河俊發現攔停之事實，惟矢口否認有何違
    反道路交通管理處罰條例之行為，辯稱：伊當時係因所駕車
    輛臨時發生故障，始將車輛暫時停於汐止收費站前方路旁之
    空地以便檢查，待故障情形稍微排除旋即將車駛回小型車收
    費道，暫停時間不超過三分鐘；伊認為所駕駛之車輛既然沒
    什麼問題，自應當將車駛回收費站前原車道繳費，惟該駛回
    原車道之路徑，勢必會經過收費站前劃設之雙白實線，伊並
    非任意變換車道等語。
三、經查：
（一）按汽車在行駛途中，不得驟然或任意變換車道，如欲超越
      前車或變換車道時，應先顯示方向燈告知前後車輛，並保
      持安全距離及間隔，方得超越或變換車道，高速公路及快
      速公路交通管制規則第十一條定有明文。次按汽車行駛於
      高速公路、快速公路或設站管制之道路，不遵使用限制、
      禁止、行車管制及管理事項之管制規則而未依規定變換車
      道者，處汽車駕駛人三千元以上六千元以下罰鍰；再按汽
      車駕駛人駕駛汽車違反道路交通管理處罰條例第三十三條
      第一項規定者，除應依該條所規定之罰鍰處罰外，並予記
      違規點數一點，道路交通管理處罰條例第三十三條第一項
      第四款、第六十三條第一項第一款亦分別有明文規定。
（二）本件受處分人於前開時間，駕駛其所有車牌號碼ＤＴ—六
      五○六號自用小客車，行駛在國道一號高速公路北上九點
      四公里處時，為內政部警政署國道公路警察局第一警察隊
      汐止分隊警員楊河俊發現攔停之事實，業據受處分人於本
      院訊問時坦承不諱，核與證人即舉發本件交通違規事件之
      內政部警政署國道公路警察局第一警察隊汐止分隊警員楊
      河俊於本院訊問時證述情節相符，並有內政部警政署國道
      公路警察局舉發違反道路交通管理事件通知單影本一紙在
      卷可參，應堪認定。
（三）惟證人楊河俊於本院前開訊問時到庭結證稱：伊於九十五
      年七月十一日晚上六時二十五許，看到ＤＴ—六五○六號
      自用小客車在收費站前十到二十公尺處，越過大型車專用
      車道至小型車持現金過收費站車道，而有跨越禁止跨越車
      道線，也就是雙白實線；在汐止收費站前，有大型車專用
      地磅，旁邊另有公務車專用車道，那個地方有足夠空間可
      以容納車輛暫停，如果要從那個位置切換到小型車道，一
      定會切過雙白實線等語。而本院依職權函詢交通部臺灣區
      ○道高速公路北區工程處關於受處分人所駕車輛違規路段
      即國道一號高速公路北上九點四公里處與汐止收費站之相
      關位置及該處附近有無停車彎一節，該處於九十五年十月
      十四日以北工內字第○九五○○一三七七四號函覆「（一
      ）國道一號北上九點四公里處位於該收費站前端入口處。
      ‥‥‥（二）停車彎設置之主要目的是供無路肩或開放路
      肩路段故障車輛暫停場所或供公路警察隊車輛巡邏停用。
      汐止收費站前後目前尚無設置停車彎」，並檢附汐止收費
      站北上進站前段九點四公里與收費站相對距離及進站前、
      後端之現況照片於本院，依交通部臺灣區○道○○○路北
      區工程處所檢附之上開照片所示，汐止收費站北上進站前
      端共設有六個收費車道，而大型車收費車道為外線道即第
      五、六線車道，該收費站前端靠右有一公務車專用道，該
      專用車道與第六線大型車繳費車道間確實留有一可容納大
      型車輛暫停之空地，依一般常情，正常「始終行駛」於高
      速公路之行進車輛應不會發生如前述證人楊河俊所稱ＤＴ
      —六五○六號自用小客車行徑，是受處分人辯稱其當時車
      輛係先停於上述空地，再自該處駛回小型車收費車道等情
      ，尚可採信。
（四）末查，駕駛人駕駛車輛行駛於高速公路時，若非認為有意
      外之狀況發生，於正常合理情形下，應不至於將車輛貿然
      停於高速公路旁。本件受處分人辯稱其係因所駕車輛臨時
      發生故障，故將車輛暫時停於汐止收費站前方路旁之空地
      以便檢查一情，有元力汽車股份有限公司電子計算機統一
      發票、元隆汽車股份有限公司估價單各一紙在卷可參，應
      堪採信。
（五）綜上，依據證人楊河俊於本院訊問時之證述及卷附違規路
      段之現況照片、元力汽車股份有限公司電子計算機統一發
      票、元隆汽車股份有限公司估價單，本件受處分人之駕駛
      行為尚與「行駛高速公路未依規定變換車道」之違規事實
      有間，應認受處分人並無原處分機關裁決認定有行駛高速
      公路未依規定變換車道之違規事實至明。
四、綜上所述，原處分機關認定受處分人有行駛高速公路未依規
    定變換車道行為，依道路交通管理處罰條例第三十三條第一
    項第四款、第六十三條第一項、違反道路交通管理事件統一
    裁罰基準及處理細則第四十三條、第四十四條及違反道路交
    通管理事件統一裁罰基準表之規定，裁處受處分人罰鍰三千
    元，並記違規點數一點之處分，尚難認為允洽，應認此部分
    之異議為有理由，由本院將原處分此部分撤銷，改諭知受處
    分人不罰。
據上論斷，應依道路交通案件處理辦法第二十條前段，裁定如主
文。
中    華    民    國  九十五  年    十    月  三十一  日
                       臺灣臺北地方法院交通法庭
                           法      官  雷淑雯
上正本證明與原本無異。
如不服本裁定應於送達後五日內向本院提出抗告狀
中    華    民    國  九十五  年    十    月  三十一  日
                           書  記  官  陳弘文


司法院資訊處製作；財團法人民間司法改革基金會備份。
